臺灣新竹地方法院民事判決  
109年度簡上字第42號
上  訴  人  莊添寶  

訴訟代理人  黃燕光律師
複代理人    朱錦河  
被上訴人    徐文燕  
上列當事人間清償借款事件，上訴人對於中華民國109年2月7日
本院新竹簡易庭108年度竹北簡字第370號第一審簡易判決提起上
訴，本院於民國110年1月27日言詞辯論終結，判決如下：
    主  文
上訴及假執行聲請均駁回。
上訴費用由上訴人負擔。
    事實及理由
壹、程序方面：
    被上訴人受合法之通知，無正當理由，未於言詞辯論期日到
    場，核無民事訴訟法第386條各款所列情形，爰依被上訴人
    之聲請，由其一造辯論而為判決。 
貳、實體方面：
一、上訴人起訴主張：除與原審主張相同茲予引用外，另補稱
    ： 
㈠、上訴人與被上訴人及訴外人李政宏於民國(下同)102年簽立合
    作經營合約書，要支付工程款等費用時，由三方協商，該筆
    款項由何人先行給付，交由被上訴人徐文燕給付予協力廠商
    。上訴人於104年2月16日與被上訴人在湖口鄉中正路二段23
    5號統一便利商店，經李政宏居間協調，被上訴人只給付廠
    商工程款新台幣(下同)1,515,925元，故只同意抵銷借款150
    萬元及每月2%之利息。被上訴人欲將50萬元借據撕毀，上訴
    人制止，經協議後，雙方同意上訴人以被上訴人向上訴人借
    款150萬元，及日後上訴人必須分期繳納之利息，購買被上
    訴人之老人養護中心之持股，被上訴人退出老人養護中心之
    運作，其股份全數由上訴人取得。被上訴人向上訴人借得之
    150萬元，全數用於第一家園之建設，被上訴人已無多餘之
    金錢供其運用，故分二次向上訴人借得20萬元及30萬元，合
    計50萬元，上訴人有承認拿到50萬元。上訴人用50萬元作為
    私人購買新竹縣○○鄉○○路000號房屋。　
㈡、上訴聲明：
  ⒈原判決廢棄。　　
  ⒉上開廢棄部分，被上訴人應給付上訴人50萬元，及自108年6
    月11日起至清償日止，按年息百分之5計算之利息。
　⒊第一及二審訴訟費用均由被上訴人負擔。
　⒋上訴人願提供擔保，請准宣告假執行
二、被上訴人經合法通知，未於上訴審準備、言詞辯論期日到場
    ，亦未提出書狀作何聲明或陳述。被上訴人於原審之主張、
    聲明、陳述茲予引用(詳原審判決)。
三、法院之判斷：
㈠、上訴人主張被上訴人於103年6月11日向上訴人借款50萬元，
    提出借據為證。經查，依被上訴人於104年3月23日就兩造間
    合夥投資養護中心相關事宜寄發予上訴人之存證信函記載：
    向台端周轉壹佰伍拾萬元，本人亦依約按月支付予玉山銀行
    至103年6月計壹拾伍萬餘元，經核算至104年2月止尚餘金額
    壹佰參拾陸萬元，台端提議本人在新設養護中心本人之投資
    額中先再扣除此尚餘金額壹佰參拾陸萬元轉與台端股份無誤
    ，所以台端才會將此周轉借據正本歸還本人，所以本人已清
    償此金額無誤..。再提醒台端莊添寶先生另一張周轉金額新
    台幣伍拾萬元到期日是中華民國一○八年六月十一日，本人
    及李政宏先生都有拍照為證（臺灣新竹地方檢察署104年度
    偵字第3720號偵查卷(下稱偵查卷)第43頁）。被上訴人於偵
    訊陳稱有向上訴人借款50萬元，（為何你明明拿到的是兩張
    借據，你只願意燒其中一張）因上訴人（即告訴人）不肯和
    解，說給被上訴人的150萬元借據是假的，（如果沒有和解
    ，你總共欠告訴人多少錢）就50萬元而已，150萬元就拿去
    付養護中心的工程費用(偵查卷第56頁）。並有借據在卷可
    稽（本院卷第37頁、本院108年度司促字第5397號卷第11頁
    ）。被上訴人於原審亦稱有拿到50萬元(本院卷第74頁)。被
    上訴人以578,000元標得新竹縣○○鄉○○路000號建物(權利範
    圍100000分之25000)，經本院依職權調閱本院103年度司執
    字第17153號強制行卷查明。上訴人則稱無證據可證明被上
    訴人標得前開房地之資金係向上訴人借得（本院卷第137頁
    ）。證人李政宏於前開偵查案件偵訊中證稱：因為被上訴人
    （即被告）有欠上訴人錢，且他們要就新竹縣○○鄉○○路○段0
    00 號的養老機構股權移轉進行協商，另外被上訴人也想要
    用他所持有的養老中心器具來抵債，因為上開養護中心的土
    地是我的，且我也是養護中心的股東之一，所以請我過去一
    同開會，於104年2月16日下午8點至10點半在新竹縣○○鄉○○
    路○段000號7-11便利商店，當時只有我們三個人在場，本來
    被上訴人、我及上訴人已經協調好一些細節內容，當天上訴
    人有準備協議書。被上訴人這時表示要看上訴人所持有的借
    據，要簽完協議書借據才會還給被告。上訴人有帶3張借據
    ，上訴人將借據交給我，借據一瞬間就到被上訴人手中，被
    上訴人當場把借據撕掉並點燃燒毀，燒的是其中2張，我記
    得有一張150萬元的等語；復證稱：卷附金額166萬2,203元
    合約書我是當天在現場打的，金額是根據一個明細算出來的
    ，就是兩造間之帳務明細，印象中有包括150萬、80萬及50
    萬元借款，所有債務都有算進去，我在印合約書前，有將金
    額跟他們確認，他們都覺得沒問題，我才會印出來，並且在
    上面簽名。被告說要看借據，我就從上訴人手上拿到一些借
    據，其中一張是150萬元的借款，後來被告就把借據抽走，
    撕毀、燒燬，我們本來是說那就還是簽完合約書就好，沒想
    到被上訴人就開始爭執166萬元這個金額，而且說不賣養護
    中心的設備，然後有在其一張合約上把金額改成136萬，後
    來就談不成了等語（偵查卷第31-32頁、55頁背面、第56頁
    背面）。又依偵查卷附之合約書記載被上訴人同意退出兩造
    合夥老人福利機構事業，其所有金額轉為由莊添寶股東權利
    以166萬2,203元由上訴人認購。其所有金額轉為由莊添寶全
    數認購(偵查卷第52頁）。前開事實業經本院調閱前開偵查
    卷查明。
㈡、按退夥人與他合夥人間之結算，應以退夥時合夥財產之狀況
    為準。退夥人之股分，不問其出資之種類，得由合夥以金錢
    抵還之。合夥事務，於退夥時尚未了結者，於了結後計算，
    並分配其損益。民法第689條定有明文。合夥人退夥時其出
    資之返還，就民法第689條之規定觀之，自須就退夥時合夥
    財產狀況結算，於未受虧損之情形，始得為全部返還之請求
    (最高法院51年台上字第1452號民事判例意旨參照)。所謂默
    示之意思表示，除依表意人之舉動或其他情事，足以間接推
    知其有承諾之效果意思者外，倘單純之沉默，依交易上之慣
    例或特定人間之特別情事，在一般社會之通念，可認為有一
    定之意思表示者，亦非不得謂為默示之意思表示（參照本院
    21年上字第1598號及29年上字第762號判例意旨）(最高法院
     98年度台上字第633號民事判決意旨參照)。
㈢、次查，就兩造及李政宏間合夥，關於被上訴人之退夥結算166
    萬2,203元，被上訴人將其改為合約書我是當天在現場打的
    ，金額是僅136萬元，且不賣養護中心的設備。然上訴人又
    載走養護中心之設備（偵卷第68頁），且於原審陳稱：被上
    訴人已經退出位於新竹縣湖口鄉長嶺村老人福利機構股東，
    全數由上訴人認購（原審卷第85頁）。再者，被上訴人就其
    中借款150萬元曾為部分清償，加計養護中心設備，前開166
    萬2,203元股權轉讓金額自應係包含被上訴人先前向上訴人
    之全部借款金額計算得出。足認就偵查卷附之合約書（見偵
    查卷第52頁）記載被上訴人同意退出兩造合夥老人福利機構
    事業，其所有金額轉為由莊添寶股東權利以166萬2,203元由
    上訴人認購，兩造事後亦已有默示同意，被上訴人亦已履行
    退出養護中心合夥事業，上訴人已受領該給付。按債權人受
    領他種給付以代原定之給付者，其債之關係消滅。民法第31
    9條定有明文。是以上訴人對於被上訴人前開借款債權均已
    消滅。
㈣、綜上所述，上訴人依消費借貸之法律關係，請求被上訴人給
    付上訴人50萬元，及自108年6月11日起至清償日止，按年息
    百分之5計算之利息，為無理由，應予駁回。又上訴人之訴
    既經駁回，上訴人於上訴審補充為假執行聲請亦失所依附，
    應併予駁回。原審為上訴人敗訴之判決，暨負擔訴訟費用之
    裁判，核於法均無不合，上訴人提起本件上訴，指摘原判決
    不當，求予廢棄改判，為無理由，應予駁回。
四、本件判決基礎之事證已臻明確，兩造其餘之攻擊防禦方法及
    所舉證據，經審酌後核與判決結果不生影響，爰不一一論列
    ；上訴人聲請喚證人戴家寶等證據調查聲請，因本件判決基
    礎之事證已臻明確而無必要，附此敘明。
五、據上論結，本件上訴為無理由，依民事訴訟法第436條之1第
    3項、第463條、第449條第1項、第78條，判決如主文。
中　　華　　民　　國　　110 　年　　3 　　月　　2 　　日
                      民事第二庭審判長法  官  林南薰
                                      法  官  張詠晶
                                      法  官  林麗玉
以上正本係照原本作成。
不得上訴。
中　　華　　民　　國　　110 　年　　3 　　月　　2 　　日
                                      書記官   郭春慧